【裁判字號】    99,簡,6833
【裁判日期】    990910
【裁判案由】    詐欺
【裁判全文】
臺灣板橋地方法院刑事判決              99年度簡字第6833號
聲  請  人  臺灣板橋地方法院檢察署檢察官
被      告  乙○○
選任辯護人  林辰彥律師
            林傳哲律師
            謝玉玲律師
上列被告因詐欺案件，經檢察官聲請以簡易判決處刑（99年度偵
字第17822 號），本院判決如下：
    主  文
乙○○幫助犯詐欺取財罪，處拘役肆拾日，如易科罰金，以新臺
幣壹仟元折算壹日。
    事實及理由
一、本件犯罪事實、證據，均引用如附件檢察官聲請簡易判決處
    刑書之記載。
二、刑法上之幫助犯，係以幫助之意思，對於正犯資以助力，而
    未參與實施構成要件之行為者而言。本件被告乙○○矢口否
    認有何詐欺犯行，辯稱：伊於99年3 月下旬看見自由時報應
    徵司機工作之分類廣告後，便打電話與一位陳先生聯繫，而
    於99年3 月26日下午，在臺北縣板橋市新埔捷運站2 號出口
    將存摺影本、提款卡、密碼及身分證影本交給陳先生的助手
    ，對方是從事八大行業，因怕伊有卡債，擔心小姐領不到錢
    ，表示需先測試伊之提款卡云云。惟查，上揭犯罪事實，業
    據被害人甲○○於警詢中證述明確，並有被告永豐銀行之開
    立帳戶申請書、存款交易往來明細及被害人所提出之匯款執
    據、中國信託商業銀行存款交易往來明細影本等附卷可稽。
    且個人在金融機構開設帳戶之提款卡、密碼等物，攸關存戶
    個人財產權益，專有性甚高，理應慎重保管、使用，尤以衡
    諸一般社會經驗，應徵工作之時，求職公司通常僅要求應徵
    者交付履歷表及提供相關工作經驗證明等文件，尚無於確認
    是否僱用之前，即要求應徵者先行提供提款卡或告知密碼之
    必要，其理至明，然被告竟在對於工作環境及工作取得與否
    均尚未明暸之情形下，率然將所申請之永豐銀行之金融卡、
    密碼交付陌生之人，任令上開帳戶處於來歷不明之陌生人得
    以恣意掌控存取款之危險狀態，且自承於99年3 月26日與母
    親商討求職之事，母親聽後已覺不妥，竟遲至99年3 月29日
    下午2 時23分始將提款卡掛失取消，實有悖常情。再另自詐
    騙集團之角度審酌，渠等既知利用他人之帳戶掩飾犯罪所得
    ，應非愚昧之人，焉有可能甘冒犯罪後遭追訴、處罰之風險
    ，卻只能平白無故替原帳戶所有人匯入金錢，而無法得償犯
    罪之目的，是以犯罪集團若非確定該帳戶所有人於實施詐騙
    時不會報警或掛失止付，以確定渠等能自由使用該帳戶提款
    、轉帳，當不至於以該帳戶從事犯罪，觀諸偵查卷附之存戶
    交易明細表，被告之上開帳戶內於99年3 月29日款項匯入，
    隨即密集提領。足見該詐騙集團成員於此時間密集向被害人
    詐騙時，顯有把握該帳戶不會遭被告掛失止付，而此等確信
    ，應係來自於被告之自願提供帳戶資料，雙方所達成之協議
    、共識，應堪認定，其前揭辯解，顯不足採信。參以近年來
    利用人頭帳戶以行詐騙或恐嚇取財之事時有所聞，報章雜誌
    及新聞均多所宣導，是避免此等專屬性甚高之金融機構帳戶
    被不法行為人利用為詐財之工具，應係一般生活認知所易於
    體察之常識，則茍見他人不自己申請開立帳戶，反係蒐集不
    特定人之帳戶使用，衡情應當可預見收集之帳戶可能被利用
    為與財產有關之犯罪工具，被告對此自難諉為不知或無從預
    見。則被告將本案帳戶資料交付予他人，顯係有意提供該帳
    戶供人使用，且就他人將持其上開該帳戶施行詐騙而使被害
    人匯款至其帳戶之結果應有所認識，且對此事實之發生並不
    違反其本意，被告自有幫助詐欺取財之未必故意至明。是核
    被告所為係犯刑法第30條第1 項前段、第339 條第1 項之幫
    助詐欺取財罪。被告係基於幫助之犯意，而並未實際參與詐
    欺犯行，所犯情節較正犯輕微，為幫助犯，酌依刑法第30條
    第2 項規定減輕其刑。爰審酌被告雖未實際參與詐欺取財犯
    行，但其提供帳戶提款卡及密碼供不法犯罪集團使用，不僅
    造成執法機關不易查緝犯罪行為人，嚴重危害社會治安，助
    長社會犯罪風氣，更造成被害人求償上之困難，兼衡被告之
    犯罪後態度等一切情狀，量處如主文所示之刑，並諭知易科
    罰金之折算標準。
三、依刑事訴訟法第449 條第1 項前段、第3 項、第454 條第2
    項，刑法第30條第1 項前段、第2 項、第339 條第1 項、第
    41條第1 項前段，刑法施行法第1 條之1 第1 項、第2 項前
    段，逕以簡易判決處刑如主文。
四、如不服本件判決，得自收受送達之日起10日內向本院提出上
    訴狀，上訴於本院第二審合議庭（須附繕本）。
中    華    民    國    99    年    9     月    10    日
                    刑事第二十二庭  法  官  徐子涵
以上正本證明與原本無異。
                                    書記官  藍淑芬
中    華    民    國    99    年    9     月    10    日
附錄本案論罪科刑法條全文：
中華民國刑法第339 條
意圖為自己或第三人不法之所有，以詐術使人將本人或第三人之
物交付者，處5 年以下有期徒刑、拘役或科或併科1 千元以下罰
金。
以前項方法得財產上不法之利益或使第三人得之者，亦同。
前二項之未遂犯罰之。

司法院資訊處製作；財團法人民間司法改革基金會備份。
